最高法院刑事判決　　　　　　一○○年度台上字第六五九九號
上　訴　人　陳有聰
上列上訴人因違反公職人員選舉罷免法案件，不服台灣高等法院
高雄分院中華民國一００年九月十五日第二審判決（一００年度
選上訴字第三八號，起訴案號：台灣高雄地方法院檢察署九十九
年度選偵字第三五七號、一００年度選偵字第一七、四０號），
提起上訴，本院判決如下：
    主  文
上訴駁回。
    理  由
按刑事訴訟法第三百七十七條規定，上訴於第三審法院，非以判
決違背法令為理由，不得為之。是提起第三審上訴，應以原判決
違背法令為理由，係屬法定要件。如果上訴理由書狀並未依據卷
內訴訟資料，具體指摘原判決不適用何種法則或如何適用不當，
或所指摘原判決違法情事，顯與法律規定得為第三審上訴理由之
違法情形，不相適合時，均應認其上訴為違背法律上之程式，予
以駁回。本件原判決綜合全部卷證資料，認定上訴人陳有聰有如
其事實欄所載之交付賄賂犯行，已敘明所憑之證據與認定之理由
；對於上訴人辯稱未委託同案被告邱于英美（經判處罪刑確定）
賄選買票，亦未透過中年男子交付行賄款項予邱于英美，無賄選
情事云云，為不足採，亦依調查所得證據予以指駁、說明。因認
上訴人犯行明確，而撤銷第一審諭知上訴人無罪之判決，改判論
處上訴人共同犯公職人員選舉罷免法第九十九條第一項之交付賄
賂罪刑。上訴意旨略以：邱于英美指稱上訴人委託其買票之地點
及經過，前後證詞矛盾，原判決徒憑事隔久遠，細節之記憶難免
模糊，而採信其證詞，有違經驗法則；原判決未說明證人鄞水雄
於第一審指稱無印象本件選舉前上訴人有與其在住處前聊天、未
見及上訴人與邱于英美商量事情；證人劉清春同時證稱上訴人於
選舉當月均在圖書館施工現場監工等有利於上訴人之證詞，何以
不足採信之理由，有判決不備理由之違法；原判決未說明認定上
訴人有委請邱于英美以每票新台幣五百元對價，向有投票權之選
民行賄之證據，有理由欠備及認定事實不憑證據之違誤等語。惟
查：犯罪事實之認定、證據之取捨及證明力之判斷，俱屬事實審
法院之職權，苟其取捨判斷不違背經驗法則與論理法則，即不能
指為違法。又證人之供述前後稍有不符或相互間有所歧異，究竟
何者為可採，事實審法院非不可本於經驗法則與論理法則，斟酌
其他情形，作合理之比較，定其取捨，若其基本事實之陳述與真
實性無礙時，仍非不得予以採信，非謂一有不符或矛盾，即認其
全部均不可採。本件原判決已敘明依憑證人即同案被告邱于英美
於偵審時供承本件犯罪事實，證人鄞水雄、邱景來、鄞美玲、鄞
邱玉枝、陳素月、鐘淑麗、陳素麗、陳仁德、陳鄭春枝、蔡鳳梅
、徐惠玲、吳元皓、葛執華、韓春便等分別於警詢及偵審之證詞
，佐以卷附相關之賄選名單、自白書、戶籍資料查詢結果、高雄
市選舉委員會公告、里長選舉候選人名單、緩起訴處分書及判決
，暨扣案賄款等證據資料，及參酌卷內其他證據調查之結果，綜
合判斷，認定上訴人確有如其事實欄所載之賄選犯行，已敘明其
取捨證據及認定事實之心證理由，所為論斷，乃原審本諸職權之
行使，對調查所得之證據而為價值上之判斷，據以認定上訴人之
犯罪事實，並未違背客觀上之經驗法則與論理法則，不能任意指
為違法；稽之卷證，證人邱于英美已證稱上訴人與其談論委託助
選時，僅其二人在場等旨（見第一審卷第一０五頁），鄞水雄上
揭證詞不足為有利於上訴人之證據，原判決未同時說明其他與判
決本旨無關之證據如何不足採，乃取捨證據之當然結果，尚非理
由不備。原判決併就採信證人邱于英美指稱上訴人如何交付金錢
委託其代為買票之基本事實指述，敘明其他供述或因事隔久遠記
憶模糊而略有差異，且參酌卷內其他證據之佐證不虛之理由，難
認有何違背法令之情形。上訴意旨，對於原判決究竟如何違背法
令，並未依據卷內資料為具體之指摘，徒執陳詞，而為否認犯罪
之事實爭辯，並對原審採證認事之職權行使，任意爭執，難謂已
符合首揭法定上訴要件，其上訴不合法律上之程式，應予駁回。
據上論結，應依刑事訴訟法第三百九十五條前段，判決如主文。
中    華    民    國  一○○  年   十一   月  二十四  日
                      最高法院刑事第七庭
                          審判長法官  石  木  欽  
                                法官  洪  佳  濱  
                                法官  段  景  榕  
                                法官  周  煙  平  
                                法官  洪  兆  隆  
本件正本證明與原本無異
                                      書  記  官  
中    華    民    國  一○○  年   十一   月   三十   日
                                                      Q